臺灣高等法院高雄分院刑事判決　　　　　　　　　　九十三年度上易字第二六號
　　上　訴　人
　　即　被　告　甲○○
　　　　　　　　乙○○
　　右二人共同
　　選任辯護人　吳信賢律師
右上訴人因偽造文書等案件，不服臺灣高雄地方法院九十二年度易字第一三一號中華
民國九十三年二月二十七日第一審判決（起訴案號：臺灣高雄地方法院檢察署九十年
度偵續字第二七九號），提起上訴，本院判決如左：
      主  文
上訴駁回。
    事實及理由
一、本案經本院審理結果，認第一審判決除理由欄中未明易科罰金之折算標準，應
    予補正外，其餘認事用法及量刑均無不當，應予維持，並引用第一審判決書記載
    之事實、證據及理由。
二、被告二人乙○○、甲○○上訴意旨，以渠等與鍾光治間之設定抵押權、不動產買
    賣均屬真正，借款及買賣價金等款項之支出均無回流之情事，又告訴人辰徽公司
    對另被告鍾光治（原審通緝中）請求損害賠償事件，業經台灣高等法院台南分院
    及最高法院判決駁回，該公司對鍾光治並無債權，故被告乙○○、甲○○與鍾光
    治間之設定抵押權、不動產買賣並無損害他人或公眾之處；乙○○另辯以伊確
    有能力借款五百萬元予鍾光治，又二人間所設定為最高限額抵押權、二人於此設
    定抵押權之行為後，縱未實際有金錢之借貸，或其他債務債權關係，亦只為抵押
    權擔保範圍效力之問題，不得遽指設定抵押權登記之行為為虛偽，而被告乙○○
    交付金錢均有存摺提領款項記錄可憑，且借貸日期均遲於抵押權設定登記日期，
    原審以事後之借貸事實判斷，用以反向推論在此之前抵押權設定合意是否存在，
    有違證據法則，被告乙○○就出借款項之來源說明，始終一致，至於交付地點
    雖有出入，且因人之記憶因時間、事情繁雜等因素，而生差異，但無予解釋說明
    之餘地，不免苛求，又抵押權設定，抵押權人只出具年籍資料及便章即可，不若
    抵押人需要提出印鑑證明、印鑑章，原審以被告乙○○對委託何一代書或出具何
    文件未能詳述，遽認抵押權設定有所矛盾，亦失之偏頗。被告甲○○另以被告
    甲○○向鍾光治購買之房屋，與甲○○原有之房屋比鄰，均為預售時訂購，若二
    屋同屬一人或合併使用，在使用經濟價值上必有提升之效果，故被告甲○○所辯
    購屋之初即與鍾光治有「若一人欲出售，另一人可優先購買」之共識，實屬合理
    ，被告甲○○支付價金有買賣契約書匯款收據可憑，原審徒以挑剔被告多次訊
    問之答問語病，做為判決之依據，實有未當，至於貸款清償問題，實因鍾光治
    向中國人壽保險公司貸款，因公司以保證人之因素未同意遽為債務人名義變更，
    故仍暫由鍾光治配偶之原貸款帳戶扣款，甲○○再以每四月為期償還代墊之本息
    ，此因考量轉換金融機構貸款之難易，利息支出多寡，本為社會常見，原審忽略
    社會多樣化，強求人民必依從法院之生活經驗行事，判決理由亦有不當，況原審
    既認甲○○有固定數月支付利息扣款於鍾光治之妻，卻謂甲○○不關心貸款繳款
    年限及每月繳款金額，亦有矛盾云云為辯。
三、經查
（一）原審判決理由，係以告訴人代理人之指訴、鍾光治經判決背信罪確定之判決、
      不動產謄本、鍾光治財產總歸戶資料等為依據，且就乙○○與鍾光治間之設定
      抵押權行為，已分別從設定抵押權時，被告乙○○對於辦理抵押權設定之代書
      、所需證件及印章、是否出具委託書等節均答稱「不知」；以及借款共五百萬
      元，金額非少，卻未約定還款期限；交付借款時，就資金來源、領款交付方式
      前後所供明顯前後不一等情，綜互判斷，認定倘係乙○○自身親歷之事，實難
      想像會有全然不同之陳述，而認定被告乙○○與鍾光治間之抵押權設定行為為
      不實；另就被告甲○○部分，以被告甲○○所述付款次數、方式、資金來源等
      節，前後辯解不一，並以被告甲○○未將貸款人名義或付款方式加以變更，以
      求買賣雙方之權義清楚，所稱其負擔房屋貸款之方式，不關心貸款繳款之年限
      及每月繳款金額，有悖於常情，而認定甲○○與鍾光治間之買賣行為亦屬虛偽
      ，經核並無前揭上訴理由所指違誤之處。
（二）最高限額抵押權設定登記後，如無債權債務關係發生，係屬抵押權擔保範圍之
      問題，惟此係抵押權設定之物權行為，係屬真正者而言，如抵押權設定係屬通
      謀虛偽，則渠等使地政機關公務員為不實登記，仍應論以刑法第二百十四條之
      罪責；另一般民間買賣，於不動產移轉登記後，均在短期內辦理債務人（貸款
      人）名義變更，此乃防止所有權移轉登記後，原債務人如繼續與金融機構有新
      債務發生，買受人之權益即可能受損，故辦理債務人名義變更乃對於買賣雙方
      權義之釐清之重要事項，原審以如附件所載之理由，認定被告甲○○與鍾光治
      間之買賣行為，亦屬通謀虛偽，並無違背經驗法則，更無所謂強求人民必依從
      法院之生活經驗行事。
（三）又刑法第二百十四條之罪，以足生損害於公眾或他人為要件，被告二人所為既
      已破壞地政機關登記之公信力，並於告訴人辰徽公司於前開民事案件確定前，
      受有若勝訴則可能無法受償之損害，已足生損害於公眾及告訴人辰徽公司，被
      告辯稱不生損害云云，亦無足取。
（四）被告二人與鍾光治間之設定抵押、買賣不動產既屬不實之行為，有無資金回流
      之問題，不足以影響原判決就犯罪事實之認定。
（五）綜上所述，被告二人以上揭理由，指摘原判決不當，即為無理由，應予駁回。
      又被告雖請求宣告緩刑，惟本院認被告二人犯後飾詞卸責，並無悔意，認不宜
      宣告緩刑，併此敘明。
四、據上論斷，應依刑事訴訟法第三百六十八條、第三百七十三條，判決如主文。
本案經檢察官王登榮到庭執行職務。
中      華      民      國    九十三    年      六      月      十      日
                              臺灣高等法院高雄分院刑事第一庭
                                  審判長法官  吳水木
                                        法官  洪慶鐘
                                        法官  趙文淵
右正本證明與原本無異。
不得上訴。
                                  法院書記官  吳新貞
中      華      民      國    九十三    年      六      月     十      日
附錄：本判決論罪科刑法條：
刑法第二百一十四條
明知為不實之事項，而使公務員登載於職務上所掌之公文書，足以生損害於公眾或他
人者，處三年以下有期徒刑、拘役或五百元以下罰金。
